臺灣高等法院刑事判決　　　　　　　　 95年度矚上訴字第4號
上　訴　人　台灣桃園地方法院檢察署檢察官
上　訴　人
即　被　告　Ｃ○○
選任辯護人　羅美鈴律師
上　訴　人
即　被　告　Ｂ○○
選任辯護人　杜英達律師
　　　　　　謝啟明律師
被　　　告　戊○○
選任辯護人　蔡銘書律師
被　　　告　乙○○
　　　　　　丙○○○
　　　　　　丁○○
　　　　　　己○○○
　　　　　　子○○
　　　　　　寅○○
　　　　　　辰○○
　　　　　　午○○
　　　　　　酉○○
　　　　　　　　　　樓
　　　　　　戌○○
　　　　　　　　　　之4
　　　　　　天○○
　　　　　　地○○
　　　　　　宇○○
　　　　　　宙○○
　　　　　　Ｆ○○
　　　　　　Ｇ○○
　　　　　　　　　　2樓
　　　　　　Ｈ○○
　　　　　　　　　　樓
　　　　　　Ｉ　○
　　　　　　Ｌ○○
　　　　　　Ｍ○○
上20人共同
選任辯護人　金鑫律師
被　　　告　庚○○
選任辯護人　陳志斌律師
被　　　告　未○○
選任辯護人　呂康德律師
被　　　告　辛○○
　　　　　　　　　　樓
　　　　　　卯○○
　　　　　　蔡卉柔（原名Ｊ○○）
　　　　　　甲○○
　　　　　　壬○○○
　　　　　　丑○○
　　　　　　　　　　5
　　　　　　巳○○
　　　　　　玄○○（原名黃馨滿）
　　　　　　黃○○
　　　　　　Ａ○○
　　　　　　Ｄ○○
　　　　　　Ｅ○○
上12人共同
指定辯護人　本院公設辯護人癸○○
上列上訴人因被告等違反毒品危害防制條例等案件，不服臺灣桃
園地方法院94年度矚訴字第1號，中華民國95年2月23日、95年4
月10日第一審判決（起訴案號：臺灣桃園地方法院檢察署93年度
偵字第18650號），提起上訴，本院判決如下：
    主  文
原判決關於Ｃ○○、Ｂ○○部分均撤銷。
Ｃ○○、Ｂ○○無罪。
其他上訴駁回。
    理   由
一、公訴意旨略以：被告戊○○、乙○○分別為弘鼎旅行社之負
    責人及領隊，均明知共同被告申○○、亥○○（由本院另行
    審結）指示渠等所招募之旅行團係為自澳洲地區夾帶運輸第
    三級毒品愷他命入境，先由亥○○引介而向認識之弘鼎旅行
    社負責人戊○○、領隊乙○○稱：「請招募三、四十名團員
    之澳洲旅行團，並願負擔每人約新臺幣（下同）2萬6千元之
    全部團費，惟參加之團員均須為其攜帶精油禮盒（實為液態
    愷他命製劑）入境」。被告戊○○、乙○○即以此為條件，
    招得被告Ｊ○○、甲○○、丙○○○、丁○○、己○○○、
    庚○○、辛○○、壬○○○、子○○、丑○○、寅○○、卯
    ○○、辰○○、巳○○、午○○、未○○、張婉莉、戌○○
    、天○○、地○○、宇○○、宙○○、玄○○、黃○○、Ａ
    ○○、Ｄ○○、Ｅ○○、Ｆ○○、Ｇ○○、Ｈ○○、Ｉ○、
    Ｌ○○、Ｍ○○共33名團員（下稱被告Ｊ○○等33人），於
    92 年5月7日22時許，由戊○○、乙○○所帶之旅行團搭機
    飛往澳洲。申○○、亥○○則分別偕同被告Ｃ○○、Ｂ○○
    先於92年5月4日先行搭機至澳洲，共同被告亥○○則於92年
    5月5日17時，囑人將其為共同被告申○○所訂購之液態愷他
    命製劑送至申○○所住之黃金海岸某旅館，翌日（6日）申
    ○○、亥○○在被告Ｃ○○、Ｂ○○之協助下，在上址旅館
    處，合力將前述液態愷他命製劑分裝於共犯申○○預先請人
    代購之塑膠瓶（每瓶裝250CC），並於瓶身外貼上共犯申○○自備之貼紙及收縮膜後，以每6瓶裝成1盒，共計1,019瓶
    ，分裝於170個禮盒中（其中1盒僅裝5瓶），經共犯申○○
    於同月11日22時許，以手機與共犯戊○○聯絡，詢明旅行團
    住宿處，於同月11日晚間，將前述170盒液態愷他命製劑送
    達該處交付予被告戊○○，再由被告戊○○、乙○○轉交被
    告Ｊ○○等33人，每人分攜5盒，共同基於運輸第三級毒品
    愷他命之犯意聯絡，運送上開液態愷他命製劑，於同月12日
    17時搭乘長榮ＢＲ316號班機會同共犯申○○、Ｃ○○2人返
    國，嗣於同月12日18時許，在桃園中正機場二期航廈入境檢
    查室，會同海關人員當場查獲，並扣得前揭液態愷他命170
    盒（計1019瓶，每瓶250CC，總容量255公升，重量約240公
    斤），共同被告亥○○、被告Ｂ○○二人則於同月21日21
    時30分搭乘長榮ＢＲ238號班機由桃園中正機場入境時，經
    警拘提到案。因認被告戊○○、乙○○、Ｃ○○、Ｂ○○及
    Ｊ○○等33人均涉犯毒品危害防制條例第4條第3項之運輸第
    三級毒品罪、懲治走私條例第2條第1項之私運管制物品罪。
二、按犯罪事實應依證據認定之，無證據不得認定犯罪事實；不
    能證明被告犯罪者，應諭知無罪之判決，刑事訴訟法第154
    條第2項及第301條第1項分別定有明文。次按刑事訴訟法上
    所謂認定犯罪事實之證據，係指足以認定被告確有犯罪行為
    之積極證據而言，如未能發現相當證據或證據不足以證明，
    自不能以推測或擬制之方法，以為裁判基礎（最高法院29年
    上字第3105號及40年台上字第86號判例意旨參照）。復按刑
    事訴訟上證明之資料，無論其為直接或間接證據，均須達於
    通常一般之人均不致有所懷疑，而得確信其為真實之程度，
    始得據為有罪之認定，若其關於被告是否犯罪之證明未能達
    此程度，而有合理懷疑存在，致使無從形成有罪之確信，根
    據「罪證有疑，利於被告」之證據法則，即不得遽為不利被
    告之認定（最高法院76年台上字第4986號判例意旨參照）。
三、本件公訴人認被告戊○○、乙○○、Ｃ○○、Ｂ○○及被告
    Ｊ○○等33人涉犯前揭罪名，無非係以：被告申○○供稱委
    託被告戊○○以免費旅費為條件，招攬旅行團團員以夾帶扣
    案之上開含愷他命物件，而被告戊○○、乙○○乃據此以招
    攬前揭旅行團團員，並於旅行團團員回程時將被告申○○所
    提供之扣案含愷他命之物件分發予各旅行團團員夾帶入境，
    被告戊○○亦自行夾帶其中5盒（共29瓶）之扣案物件；及
    被告Ｊ○○等33人於警詢及檢察官偵訊時之供述、弘鼎旅行
    社規劃該次旅遊之「鼎弘旅遊狂澳2003黃金海岸6日遊行程
    規劃表」、上開查獲扣案之液態愷他命170盒、內政部警政
    署刑事警察局92年5月13日刑鑑字第0920088284號、92年5月
    23日刑鑑字第0920091852號鑑驗通知書及查獲現場照片等為
    據，並以被告Ｊ○○等33人接受價值2萬6千餘元之免費旅遊
    招待，以行李夾帶物品入境，對於所攜帶之物品為毒品或管
    制物品等不法情事均應有所預見等為主要論據。
四、訊據被告戊○○、乙○○、Ｃ○○、Ｂ○○及被告Ｊ○○等
    33人固均坦言有上開招募旅行團團員、隨同出國、分發扣案
    物件託請夾帶入境之行為並遭警查獲等事實，然均堅決否認
    有檢察官所指之運輸第三級毒品愷他命、走私管制物品罪犯
    行。被告戊○○、乙○○辯稱：不知道扣案物件含有愷他命
    成分，以為係抗SARS之精油，因為當時是SARS期間，旅行社
    生意不好，就相信申○○、亥○○的話，確實不知團員帶的
    是毒品，否則也不會找親戚好友一起去等語。被告Ｃ○○辯
    稱：是申○○找伊去澳洲玩，伊以為帶的是精油，不知是毒
    品，雖有幫忙申○○折禮盒、貼標籤，並分裝幾瓶藥水，但
    申○○告稱係精油，伊就相信申○○云云。被告Ｂ○○辯稱
    ：是亥○○找伊去澳洲玩，伊以為帶的是精油，只有至申○○住處聊天，並未幫忙任何事，對本案均不知情云云。被告
　　Ｊ○○等33人則辯稱：因得知旅行社免費招待至澳洲旅遊，
　  返國時幫忙攜帶抗SARS精油入境以節稅，扣案之液態愷他命
    係領隊乙○○於返國前一日晚間通知拿取，以為所攜帶入境
　　者為抗SARS之昂貴精油，不知道係毒品等語。
五、被告戊○○、乙○○部分：
  (一)本案係於92年5月12日在桃園機場，自被告戊○○、乙○○
    擔任領隊帶團之澳洲旅行團返國入境桃園機場時，分別為海
    關人員於團員即共同被告Ｊ○○等33人及戊○○行李箱中查
    獲扣案之瓶裝液體，其中Ｊ○○等33人每人攜帶5盒禮盒，
    每盒內裝6瓶液體，被告戊○○亦攜帶5盒禮盒，其中一盒內
    裝5瓶液體，其餘每盒內裝6瓶液體，每瓶液體容量均約250
    毫升，共計170盒、1019瓶，而上開扣案之瓶裝液體，經送
    請內政部刑事警察局鑑驗，確認內含第三級毒品愷他命成分
    ，平均測得之愷他命純度約為14.70％，共計1019瓶，每瓶
    250毫升，每瓶瓶身約重30.93公克，總重約282396.75公克
    ，扣除瓶身淨重250879.08公克，經取樣1.5公克鑑識，驗餘
    淨重250877.58公克，亦即250公斤又877.58公克等情，有內
    政部警政署刑事警察局92年5月13日刑鑑字第0920088 284號
    （見92年偵字第8840號偵查卷第160-164頁）、92年5月23日
    刑鑑字第0920091852號鑑驗通知書（見92年偵字第6026號偵
    卷第88-93頁）在卷可稽。惟被告戊○○、乙○○均辯稱：
    只知共同被告申○○籌組旅行團是要帶精油禮盒，不知是毒
    品愷他命一節，核與共同被告申○○於原審時所證：係經被
    告亥○○而輾轉認識被告戊○○，並以廠商急欲引進抗SARS
　　精油，欲以免費招待旅遊為條件，夾帶上開扣案物件入境，
　  只是付團費給被告戊○○，沒有再支付其他的費用，請被告
    戊○○代為尋覓招募旅行團團員，於包裝完整後，在旅行團
    團員搭機返國前一日晚上10時許乃聯絡被告戊○○，將扣案
    物件送至旅行團團員居住之旅館，再由被告戊○○、乙○○
    分發予旅行團團員，戊○○並不知道扣案物件含有愷他命等
    語均相符（見原審卷三第38、51、52頁94年5月3日審判筆錄
    ）。另證人即被告戊○○共同經營旅行社之其妻余麗君於本
    院審理時亦到庭證稱：「（92年4月間為何會幫被告他們組
    團出國？）是申○○來公司找我先生戊○○，他對我先生說
    要組團去澳洲帶精油進來，因為我先生負責業務，他就把這
    件事情交給我來做後續的事情，所以我後來也會與申○○連
    絡後來的出國相關事情。」、「費用是申○○自己付的，一
    個人約2萬6、2萬7，大約80 幾萬，時間久了我不是記的很
    清楚。」、「因為這段時間剛好是SARS期間，申○○說要帶
    精油，我們才幫他處理，因為去澳洲的旅客常常會帶這些東
    西回來，媒體也有說精油可以抗SARS ，所以申○○說要組
    這樣的精油團體所以我們才幫他們出團，我們的利潤也只有
    6、7萬，這些只是手續費。」、「（你是否知道被告他們攜
    帶回來的是毒品？）我不知道，我只知道他們說要帶SARS精
    油。」等語（見本院卷二第97頁背面、98頁正面、背面96年
    4月12日審判筆錄），亦與被告戊○○、乙○○上開辯解相
    符。而案發期間之92年5月間確係SARS期間，旅行社業者因
    此而業績不佳，及精油產品於坊間確實流行，均為事實，則
    被告戊○○辯稱：因旅行社經營困難，一時相信申○○所言
    故為之籌組旅行團以團費免付費方式攜帶昂貴精油產品入境
    ，不知道所夾帶係毒品愷他命一節，及被告乙○○受僱於被
    告戊○○，因依被告戊○○之指示以領帶身分帶領團員出國
    並指示團員攜帶精油入境，而與被告戊○○為上開相同辯稱
    ，尚非無稽。
  (二)又扣案之上開瓶裝第三級毒品液態愷他命，其外觀係以印刷
    「CRABTREE＆EVELYN」等字樣，輔以薰衣草圖案、英文字樣
    （Lavender FLORAL WATER）之紙質方形禮盒，而內置6個塑
    膠瓶裝物，塑膠瓶身亦標示「CRABTREE＆EVELYN」及以薰衣
    草精油為內容之英文使用說明（Usage）、成分（INGREDIEN
    TS）、產地（AUSTRA LIA）、容量及薰衣草圖案、英文字樣
    （Lavend er FLORAL WATER），而塑膠瓶身外部則以透明塑
    膠膜自瓶蓋至瓶底處完全貼覆封包，整體包裝尚稱完整、精
    緻，自外觀而言，尚難判定非為精油類商品。而被告戊○○
    於搭機返國前一日晚間10時許，始經被告申○○聯絡取得上
    開扣案物件，並通知被告乙○○聯絡旅行團團員分取該等扣
    案物品，被告戊○○留取其中5盒（共29瓶）自行攜帶，被
    告乙○○則未拿取，被告戊○○、乙○○隨旅行團於翌日下
    午5時即搭機返國，是被告乙○○分發上開扣案物件後，並
    未自行留取攜帶，二人亦無機會將上開扣案物件開拆檢視。
    至被告戊○○為旅行社負責人，隨團出遊當亦要擔負相當之
    手續辦理事宜、團員照顧問題，再扣除其自己休息、用餐、
    打包行李、前往機場車程之時間，其拿取扣案物品迄至其等
    搭機返國期間，時間堪稱緊迫，恐亦無餘裕就所夾帶之扣案
    物件加以詳細審視、或拆封檢查；又者，臺灣地區自大陸地
    區傳出SARS（嚴重急性呼吸道症候群）疫情，迄至92年4 月
    下旬，台北市和平醫院亦陸續通報感染SARS之案例，由於疫
    情恐有擴散趨勢，當此時節臺灣地區民眾多陷於感染SARS之
    恐慌中，坊間亦不時流傳防制SARS感染之各種偏方，而每每
    藉由口耳相傳、商家哄抬或媒體報導，造成該種偏方之市價
    水漲船高，而精油亦為其中熱門商品之一，當時精油之價格
    自不能與今時同日而語；是被告戊○○、乙○○，主觀上誤
    認為抗SARS之精油商品，而以為精油價值不斐，當時又確有
    自國外引進精油之急迫性，商家始以此方式託其等夾帶入境
    等辯解，亦非完全不可採信。
  (三)又本案旅行團成員其中被告Ｊ○○、Ｆ○○即係旅行社職員
    ，被告Ｊ○○係由被告戊○○告知可免費出國要帶精油，並
    代為招攬團員一事，被告Ｊ○○除自己亦一同出國外，並代
    為尋找共同被告玄○○、Ａ○○、Ｄ○○、未○○為團員，
    業據共同被告Ｊ○○於原審時證述或陳述明確（見原審卷四
    第19、27、28頁）；與被告乙○○所辯被告戊○○當初告知
    本次出國組團之情節相符。而被告乙○○除邀集其母即共同
    被告丙○○○外，尚邀集其親友即共同被告Ｇ○○、戌○○
    、寅○○、宙○○、己○○○、陳春菊、Ｉ○、Ｈ○○、午
    ○○、地○○、宇○○、丑○○、酉○○、Ｌ○○等人共同
    為團員，是自其所邀集之對象，除其友人，尚包含其母丙○○○，則衡諸常情，若被告乙○○果知悉所夾帶入境之物件
    係含有毒品或管制物品成分，當無可能邀請其母一同前往夾
    帶而陷至親友人於嚴重刑責之可能。而被告戊○○亦僅向被
    告申○○收取各團員之團費，並未另外再行收取其他報酬、
    費用等情，被告乙○○則僅支領旅行團領隊之薪資等情，亦
    為被告申○○、戊○○、乙○○3人為一致之供述，是被告
    戊○○、乙○○均未因本次出團賺取超出其業務合理之利潤
    、收入；又被告戊○○、乙○○前均未曾有任何前科紀錄，
    被告戊○○係經由其妻Ｋ○○之介紹認識被告亥○○，再由
    被告亥○○介紹認識被告申○○，並無特殊緊密之關係，至
    被告乙○○則與被告申○○、亥○○均非熟識，被告戊○○
    、乙○○實無為求出團而為非至親之人被告申○○、亥○○
    擔負運輸毒品或私運管制物品之重刑之可能。
  (四)綜上所述，被告戊○○、乙○○主觀上對於扣案物品係第三
    級毒品愷他命或管制物品應無認識，其所辯稱：無運輸第三
    級毒品、走私管制物品故意一節，應可採信。
六、被告Ｃ○○、Ｂ○○部分：
  (一)被告Ｃ○○、Ｂ○○二人雖分別為共同被告申○○、亥○○
    之女友，亦隨同申○○、亥○○二人共同前往澳洲地區；及
    被告Ｃ○○於警詢、偵查及原審時曾承稱：在旅館房間有幫
    忙分裝、包裝扣案第三級毒品愷他命，Ｂ○○也有幫忙協助
    等語，及被告Ｂ○○於警詢時亦承稱：在旅館房間內有看到
    數量很多的液態愷他命等語。惟被告Ｃ○○、Ｂ○○二人均
    否認知悉該些物品為第三級毒品愷他命，均辯稱：以為就是
    精油禮盒等語。核與共同被告申○○於警詢、偵查、原審及
    本院審理時所稱被告Ｃ○○事前並不知情一節，均相符合。
    且被告申○○於原審時尚陳稱：這次出國本來沒有要帶Ｃ○○，本來我要「羅家怡」去，但「羅家怡」會問東問西，4
    月27日才臨時找Ｃ○○的，我對Ｃ○○說要帶精油，因為
    SARS 期間精油很好賣，在澳洲旅館房間時，Ｃ○○有幫我
    把「精油」倒到塑膠罐，倒的時候她還問我說精油為何這麼
    臭，我說精油要燒才會香，Ｃ○○不知道是「易靜眠」，Ｃ
    ○○回來的時候因為購物重量已到允許的重量，她也沒有幫
    忙帶等語（見原審卷七第75、76頁95年3月13日審判筆錄）
    ；於原審時復以證人身分證稱：Ｃ○○有問我是什麼東西，
    我跟她說是精油，Ｃ○○的英文程度也沒有辦法從外觀上知
    道是什麼東西，Ｃ○○確實不知道房間內物品是含有愷他命
    成分之動物用麻醉用藥等語（見原審卷三第44、45頁94年5
    月3日審判筆錄）。再參以卷附被告申○○與證人Ｋ○○於
    92 年4月27日之監聽譯文所示，被告申○○確在電話中有對
    Ｋ○○稱：「羅家怡」我不讓她去了等語，被告申○○並傳
    真被告Ｃ○○之資料予證人Ｋ○○俾辦理本次出國事宜（見
    原審卷五第112頁），是被告申○○所稱臨時才決定帶被告
    Ｃ○○去澳洲，被告Ｃ○○雖在澳洲地區有看到扣案之第三
    級毒品愷他命並幫忙分裝，惟對本案並不知情一節，尚非完
    全不可採信。公訴意旨以被告Ｃ○○為被告申○○之女友，
    本次有同行至澳洲地區並幫忙分裝毒品即認其與共同被告亥
    ○○、申○○間有犯意聯絡，尚屬率斷。
  (二)又被告Ｃ○○雖曾於警詢中指稱被告Ｂ○○在澳洲地區時亦
    有至旅館房間幫忙分裝扣案毒品云云（見92偵字第8840號卷
    第55頁），惟此均為被告Ｂ○○所否認，與共同被告亥○○
    於警詢、偵查及原審時亦一再稱：只是找被告Ｂ○○一同出
    遊，被告Ｂ○○均不知悉購買藥劑等情，均相符合。又被告
    Ｃ○○於原審時復以證人身分證稱：未看到Ｂ○○有參與分
    裝，警詢時因為警察說申○○有這樣說，我才以為Ｂ○○也
    有做，只有聽到申○○打電話叫亥○○、Ｂ○○下來聊天等
    語（見原審卷四第13頁94年5月30日審判筆錄）。共同被告
    申○○於原審時亦陳稱：在澳洲時我打電話叫亥○○、Ｂ○○下來時，Ｃ○○當時在洗澡，沒有看到他們二人下來等語
    ；及共同被告亥○○於原審時陳稱：我和Ｂ○○沒有下去幫
    忙做任何事，是Ｃ○○誤會等語（以上均見原審卷七第66
    頁95年3月13日審判筆錄），是被告Ｃ○○於警詢中所述被
    告Ｂ○○有幫忙分裝一節，是否屬實，並非無疑。再被告Ｂ
    ○○於警詢時雖承稱：有在被告申○○房間看到數量很多的
    液態愷他命等語（見同上偵卷第237頁），於本院審理時亦
    陳稱：有在申○○的房間看到瓶瓶罐罐的物品，上面標籤都
    是英文等語（見本院卷二第6頁95年11月13日準備程序筆錄
    ），惟參以共同被告亥○○、申○○本即有從事動物藥品之
    買賣，且本案扣案物品確係澳洲藥廠所生產製造，被告Ｂ○○在申○○之房間內即使有看到扣案毒品，或有協助分裝，
    亦不能以此即認為被告Ｂ○○對扣案液態藥品均含有第三級
    毒品愷他命一節定有認識。再參以被告Ｂ○○並非與旅行團
    於94年5月12日共同返國，係於同年月21日始與共同被告亥
    ○○返國，則被告Ｂ○○對於該旅行團成員有攜帶偽裝為精
    油禮盒之第三級毒品愷他命返國一節，是否知情，亦有疑問
    ，尚難以被告Ｂ○○有以共同被告亥○○女友身分共同出國
    至澳洲地區，即推認其與共同被告亥○○、申○○間均有犯
    意聯絡。
  (三)綜上所述，被告Ｃ○○、Ｂ○○二人雖分別為共同被告申○○、亥○○之女友，此次並隨同申○○、亥○○二人共同前
    往澳洲地區，且有看到扣案之液態第三級毒品愷他命，或曾
    協助分裝，惟被告Ｃ○○、Ｂ○○二人均堅決否認事前知情
    或參與本案，與共同被告申○○、亥○○所述相同。且衡情
    共同被告申○○、亥○○籌劃共犯本案，為免事跡敗露，遭
    警查緝，自小心謹慎，保持機密，被告Ｃ○○、Ｂ○○僅為
    渠二人當時之女友，並無任何相關藥品專業，且亦無其他積
    極證據足以證明被告Ｃ○○、Ｂ○○對本案有何直接助力，
    共同被告申○○、亥○○並無任意洩露予女友知悉之必要，
    被告Ｃ○○、Ｂ○○二人所辯只是一同出遊，不知情第三級
    毒品愷他命一事等語，尚可採信。
七、被告Ｊ○○等33人部分：
  (一)被告Ｊ○○等33人係本案旅行團成員，均未付費用而共同至
    澳洲地區旅遊，於92年5月11日（即返國前一日）晚間9時至
    11時，領隊即共同被告乙○○分別通知被告Ｊ○○等33人至
    其旅館房間內領取上開扣押物品，嗣後被告Ｊ○○等33人及
    共犯戊○○於上開時、地搭機入境桃園中正機場時，分別為
    海關人員於被告Ｊ○○等33人及共犯戊○○行李箱中查獲扣
    案之瓶裝液體，其中被告Ｊ○○等33人每人攜帶5盒方形禮
    盒，每盒內裝6瓶含第三級毒品愷他命成分之液體而在桃園
    機場為警查獲等事實，已如前述，且為被告Ｊ○○等33人所
    是認。惟被告Ｊ○○等33人均一致辯稱：以為帶的是精油禮
    盒，因為是SARS期間，精油很貴，所以旅行社說帶精油就不
    必邀團費，就沒有懷疑等語。核與上述共同被告戊○○、乙○○及證人Ｋ○○所述情節相符，及共同被告申○○亦供稱
    ：是向戊○○說要帶精油等語；再參以前述本案扣案之液態
    第三級毒品愷他命，確已經被告申○○、亥○○二人偽裝成
    知名品牌之禮盒外觀，且均封裝完整無從檢視，則被告Ｊ○○等33人所辯稱：領隊乙○○說SARS期間，要幫忙帶精油禮
    盒入境，不知道帶的東西是毒品一節，尚非無稽。
  (二)再本案旅行團之團員，其中被告Ｊ○○、Ｆ○○當時即為弘
    鼎旅行社職員，故參加該團一併出遊，其餘團員則係經由當
    時任職於弘鼎旅行社之共同被告乙○○、被告Ｊ○○直接或
    輾轉告知本次免費出遊行程，復由被告丑○○、酉○○各自
    再尋找友人或親戚參與，且彼此間有親戚關係者多人業據被
    告Ｊ○○等33人於原審時陳明無誤（見原審卷三94年5月3日
    、卷四94年5月30日審判筆錄、本院卷第236-241辯護意旨狀
    ），並提出相關戶籍資料以資佐證，可堪認定。而被告乙○○、Ｊ○○所各自所邀集之對象，或為熟識之友人，或係親
    戚，如被告丙○○○係共同被告乙○○之母，受乙○○邀約
    而參加；被告丑○○曾與乙○○共同任職旅行社，被告丑○○先受乙○○所邀而參加，被告丑○○再邀其母即壬○○○
    參加，又被告丑○○復為被告巳○○、甲○○夫妻外甥女，
    被告巳○○、甲○○再受被告丑○○所邀而參加；被告Ｌ○○、Ｍ○○為姐妹為乙○○好友，受乙○○邀約而參加；被
    告酉○○係被告午○○之小姑，因被告午○○與乙○○極為
    熟識，故乙○○邀被告午○○，被告午○○再邀好友即被告
    丁○○、酉○○及其婆婆即被告Ｈ○○，被告酉○○再邀好
    友即辰○○、子○○；被告地○○、宇○○是姐妹，與乙○○是好友，均受乙○○所邀而參加；被告Ｆ○○、Ｊ○○當
    時尚為弘鼎旅行社職員，故亦參加前往；被告Ａ○○係被告
    Ｊ○○好友，受Ｊ○○所邀而參加，被告Ａ○○再邀其兄即
    被告Ｄ○○、友人即被告未○○參加；被告玄○○係被告Ｊ
    ○○好友，受Ｊ○○所邀而參加；被告戌○○係乙○○之前
    夫，乙○○係被告Ｇ○○之姪女，被告Ｉ○係乙○○之鄰居
    ，均極為熟識，又被告寅○○曾與乙○○共同任職其他旅行
    社，被告宙○○則為被告寅○○之夫，被告天○○之子與乙○○極為熟識，被告己○○○則為被告天○○之小嬸，因上
    開緣故而直接受乙○○所邀或輾轉而參加出遊。是團員間均
    為各自關係密切之人，則果若其等對於扣案物品屬毒品或管
    制物品有所認識而欲尋人一同運輸，衡情理當無引介與自身
    關係密切之人共同擔負日後重刑訴追之危險甚明。
  (三)又被告Ｊ○○等33人中，其中被告丁○○、玄○○、丙○○○、戌○○、天○○、宙○○、Ｆ○○、子○○、辰○○、
    午○○、酉○○、Ｈ○○、宇○○、宇○○、丑○○、巳○○、甲○○、黃○○、壬○○○等人，或有提出92年度之所
    得稅扣繳憑單，或有提出財產資歷證明、不動產所有權證明
    ，或有提出護照及入出國資料在卷（見原審卷三第98-112頁
    、114-186頁、卷五第149-156頁），可徵上開被告等人於本
    件案發當時本係有正當工作或資金收入，而本案出遊之地點
    為澳洲布里斯本，由卷附之弘鼎旅遊狂澳2003黃金海岸6日
    遊行程規劃表以觀（見92年偵字第8840號偵查卷第84至86頁
    ），本次旅遊行程主要內容為參觀與購物，衡以澳洲之消費
    水平頗高，足見被告Ｊ○○等33人應有相當之資力，與一般
    受託運輸毒品入境之人多係生活困頓、需孔甚急而圖以運輸
    毒品或管制物品獲利、出遊地點多安排為泰緬、馬來西亞及
    中南半島金三角等地此類毒品輸出大宗處之情形迥異。復觀
    諸被告Ｊ○○等33人之前科紀錄資料，先前均無毒品相關前
    科紀錄，有本院被告前案紀錄表在卷可稽，均足徵被告Ｊ○○等33人尚無為求免予支付2萬6千餘元之團費而甘負運輸毒
    品或私運管制物品之重刑之可能，被告Ｊ○○等33人辯稱：
    以為所帶者係精油禮盒，不知是毒品一節，尚可採信。
  (四)是由上開扣案物品之外觀態樣及國內當時正逢SARS疫情擴散
    恐慌之情形，在此等客觀情況下，被告Ｊ○○等33人確有誤
    信共犯戊○○、乙○○所言以為所挾帶者為抗SARS精油商品
    之可能，被告Ｊ○○等33人所為辯解尚有可信之處，輔以被
    告Ｊ○○等33人之經濟能力、出遊地點，可徵被告Ｊ○○等
    33人尚無藉運輸毒品或管制物品以牟利之動機，況被告Ｊ○○等33人前均未曾有毒品相關之前科紀錄，亦徵其等對於毒
    販常經由此類挾帶之方式運輸毒品未有戒心；從而，揆諸前
    開說明，被告Ｊ○○等33人主觀上對於扣案物品係第三級毒
    品愷他命或管制物品應無認識，其等夾帶上開扣押物品入境
    尚非出於運輸毒品之故意而為，應可認定。
八、綜上所述，被告戊○○、乙○○、Ｃ○○、Ｂ○○及被告Ｊ
    ○○等33人是否確有公訴意旨所指之上開運輸第三級毒品、
    私運管制物品行為，本院認為仍存有合理之懷疑，未到達確
    信其為真實之程度，自不能遽認被告戊○○、乙○○、Ｃ○○、Ｂ○○及被告Ｊ○○等33人有檢察官所指之上開犯行。
    此外，復查無其他積極證據，足資證明被告戊○○、乙○○
    、Ｃ○○、Ｂ○○及被告Ｊ○○等33人確有何運輸第三級毒
    品罪、私運管制物品罪犯行，揆諸上開說明，既無足夠證據
    確信公訴意旨之指述為真實，不能證明被告戊○○、乙○○
    、Ｃ○○、Ｂ○○及被告Ｊ○○等33人犯罪，自應為被告戊○○、乙○○、Ｃ○○、Ｂ○○及被告Ｊ○○等33人無罪之
    諭知。原審未予詳究，就被告Ｃ○○、Ｂ○○部分遽為被告
    二人有罪之判決並予科刑，自有未洽，被告Ｃ○○、Ｂ○○
    二人據此上訴，即有理由，應由本院就原判決關於被告Ｃ○○、Ｂ○○二人部分予以撤銷，另為被告Ｃ○○、Ｂ○○無
    罪之諭知。至原審以被告戊○○、乙○○及被告Ｊ○○等33
    人之犯罪不能證明，諭知被告戊○○、乙○○及被告Ｊ○○
    等33人無罪之判決，經核並無不合，檢察官此部分上訴，為
    無理由，應予駁回。
九、被告丁○○、子○○、宙○○經合法傳喚，無正當理由不到
    庭，爰不等其陳述逕行判決。
據上論斷，應依刑事訴訟法第368條、第369條第1項前段、第364
條、第301條第1項、第371條，判決如主文。
本案經檢察官柯麗鈴到庭執行職務。
中 　　華　　民　　國　　96　　年　　6　　月　　7　　日
　　　　　　　　　刑事第十七庭  審判長法　官  趙功恆
　　　　　　　　　　　　　　　　　　  法　官  高明哲
　　　　　　　　　　　　　　　　　　  法　官  孫惠琳
以上正本證明與原本無異。
如不服本判決，應於收受送達後十日內向本院提出上訴書狀，其
未敘述上訴之理由者並得於提起上訴後十日內向本院補提理由書
（均須按他造當事人之人數附繕本）。
                                      書記官  魏汝萍
中　　華　　民　　國　　96　　年　　6 　　月　　7 　　日
